【裁判字號】    97,交聲,1416
【裁判日期】    970718
【裁判案由】    聲明異議
【裁判全文】
臺灣高雄地方法院交通事件裁定        97年度交聲字第1416號
原處分機關  高雄市政府交通局
異  議  人
即受處分人  甲○○
上列異議人即受處分人因違反道路交通管理處罰條例案件，對於
原處分機關97年5 月26日所為之處分（原處分案號：高市交裁字
第裁32-B00000000號），聲明異議，本院裁定如下：
    主  文
原處分關於罰鍰新臺幣伍萬貳仟伍佰元部分撤銷。
上開撤銷部分，不罰。
其他異議駁回。
    理  由
一、原處分意旨略以：異議人即受處分人甲○○於民國94年7 月
    19日20時40分許，駕駛車牌號碼WEB-663 號輕型機車，在高
    雄市○○路與復興路口處，經警員對異議人施以測試，發現
    其吐氣所含酒精濃度達每公升1.20毫克，且有「未領有駕駛
    執照而駕駛機器腳踏車」之違規，原處分機關依道路交通管
    理處罰條例第21條第1 項第1 款及第35條第1 項第1 款之規
    定，分別裁處異議人罰鍰新臺幣（下同）9600元及5 萬2500
    元，合計6 萬2100元等語。
二、異議意旨略以：異議人於94年7 月19日之酒駕行為，因其出
    車禍而未如期到案，且經法院判決有期徒刑3 月，並於95年
    8 月25日執行完畢，對於再收到罰款處分，深感不服，爰依
    法聲明異議等語，並提出出獄證明書為憑。
三、按機車駕駛人，未領有駕駛執照駕駛機器腳踏車者，處6000
    元以上1 萬2000元以下罰鍰，並當場禁止其駕駛；駕駛汽車
    經測試檢定酒精濃度超過規定標準者，處1 萬5000元以上6
    萬元以下罰鍰，並當場移置保管其車輛及吊扣其駕駛執照1
    年；因而肇事致人受傷者，並吊扣其駕駛執照2 年；致人重
    傷或死亡者，吊銷其駕駛執照，並不得再考領，道路交通管
    理處罰條例第21條第1項 第1 款、第35條第1 項第1 款分別
    定有明文。又依道路交通安全規則第114 條第2 款之規定，
    汽車駕駛人飲用酒類或其他類似物後其吐氣所含酒精濃度超
    過每公升0.25毫克或血液中酒精濃度超過0.05％以上者，不
    得駕車。又依95年2 月5 日生效施行之行政罰法第26條第1
    項規定，一行為同時觸犯刑事法律及違反行政法上義務規定
    者，依刑事法律處罰之。但其行為應處以其他種類行政罰或
    得沒入之物而未經法院宣告沒收者，亦得裁處之。究其立法
    目的，一行為同時觸犯刑事法律及違反行政法上義務規定時
    ，由於刑罰與行政罰同屬對不法行為之制裁，而刑罰之懲罰
    作用較強，故依刑事法律處罰，即足資警惕時，實無一事二
    罰再處行政罰之必要，且刑事法律處罰，由法院依法定程序
    為之，較符合正當法律秩序，應予優先適用，但罰鍰以外之
    沒入或其他種類行政罰，因兼具維護公共秩序之作用，為達
    行政目的，行政機關仍得併予裁處。上開道路交通管理處罰
    條例第35條第1 項第1 款規定，係對行為人違反行政法上義
    務規定之行政罰，且該條例關於一行為同時觸犯刑事法律及
    違反行政法上義務規定者，並無特別規定，是機車駕駛人一
    個酒後駕駛機車行為，經測試檢定酒精濃度超過規定標準，
    而同時涉有刑法第185 條之3 公共危險罪嫌時，道路交通管
    理處罰機關除有行政罰法第26條第1 項但書情形，而應裁處
    其他種類行政罰外，關於罰鍰部分，即應依上開行政罰法第
    26 條 及道路交通管理處罰條例第10條規定移送地方法院檢
    察署處理，除於移送後再有上開行政罰法第26條第2 項所定
    不起訴等事由，得依違反行政法上義務規定裁處之情形外，
    不得逕依道路交通管理處罰條例第35條第1 項第1 款規定，
    裁處行為人罰鍰之行政罰。又本件異議人違規之行為雖係於
    上開行政罰法生效施行前，而於同法施行後始受本件裁罰，
    惟依同法第45條第1 項：「本法施行前違反行政法上義務之
    行為應受處罰而未經裁處，於本法施行後裁處者，除第十五
    條、第十六條、第十八條第二項、第二十條及第二十二條規
    定外，均適用之。」規定，就前開同法第26條之規定，於本
    件亦有適用，附此敘明。
四、經查：
(一)本件異議人雖確有於前揭時、地，因酒後駕車，及未領有駕
    駛執照而駕駛機器腳踏車，而違反道路交通管理處罰條例第
    21條第1 項第1 款及第35條第1 項第1 款規定之事實，有原
    舉發機關之舉發違反道路交通管理事件通知單、呼氣測定值
    資料及原處分機關之違反道路交通管理事件裁決書各1 份在
    卷可稽。另異議人因上開酒後駕車之事實，經臺灣高雄地方
    法院檢察署檢察官以94年度偵字第16595 號聲請簡易判決處
    刑，並經本院以94年度交簡字第2232號判決「甲○○服用酒
    類，不能安全駕駛動力交通工具而駕駛，處有期徒刑參月，
    如易科罰金，以參佰元折算壹日。」在案，且異議人於95年
    8 月25日縮刑期滿，此有上開臺灣高雄地方法院檢察署檢察
    官聲請簡易判決處刑、本院刑事判決書、臺灣高等法院被告
    前案紀錄表及臺灣高雄監獄出監證明書附卷可參。故異議人
    辯稱其業經判刑且執行完畢等語，尚非無據。
(二)異議人上開酒後駕車經測試檢定超過規定標準之行為，顯然
    係一行為同時觸犯刑事法律及違反行政法上義務規定，而就
    上開酒後駕車涉犯公共危險之行為，確經法院判決對其科以
    刑罰，並執行完畢。揆諸上開說明，異議人上開酒後駕車違
    規之事實，除其行為仍得處以其他種類行政罰外，其違反行
    政法上義務而受裁處罰鍰5 萬5200部分，依行政罰法第26條
    第1 項規定，即應依刑事法律處罰之，不再援引上開道路交
    通管理處罰條例之規定裁罰之。
(三)另原處分關於異議人「未領有駕駛執照而駕駛機器腳踏車」
    之違規，而裁處9600元之部分，該違規事實並無同時涉犯刑
    事法律，並無上開「一事不二罰原則」之適用，且異議人空
    言辯稱因其出車禍而未到案云云，尚難遽信，況車禍者，為
    異議人之個人事由，非遲誤期間之正當理由。故原處分關於
    此部分並無違誤，異議人就此部分之異議於法無據，應予駁
    回。
(四)綜上所述，原處分機關上開罰鍰5 萬2500元之行政裁罰，尚
    有未洽，就此部分之原處分應予撤銷，並為不罰之諭知。至
    原處分機關上開罰鍰9600元之行政裁罰，核無不當，此部分
    異議，自屬無理由，應予駁回。
據上論斷，應依道路交通案件處理法第19條、第20條，裁定如主
文。
中    華    民    國    97    年    7     月    18    日
                  交通法庭  法  官  楊國煜
以上正本證明與原本無異
如不服本裁定應於送達後5日內向本院提出抗告狀
中    華    民    國    97    年    7     月    18    日
                            書記官  李憶如


司法院資訊處製作；財團法人民間司法改革基金會備份。
